【裁判字號】    97,易,434
【裁判日期】    970709
【裁判案由】    詐欺
【裁判全文】
臺灣臺南地方法院刑事判決               97年度易字第434號
公  訴  人  臺灣臺南地方法院檢察署檢察官
被      告  甲○○
上列被告因詐欺案件，經檢察官提起公訴（96年度偵字第15428
號），本院判決如下：
    主  文
甲○○幫助意圖為自己不法之所有，以詐術使人將本人之物交付
，處有期徒刑陸月，如易科罰金，以新臺幣壹仟元折算壹日。減
為有期徒刑參月，如易科罰金，以新臺幣壹仟元折算壹日。
    事  實
一、甲○○明知一般人如欲使用行動電話通訊，均可以自己名義
    自由向電信公司申請行動電話門號，而現今社會詐騙電話十
    分普遍，詐騙行為人先以蒐購或其他方式取得他人名義申請
    之行動電話後，以之作為施詐工具而聯絡被害人，並可藉以
    規避警方查緝。甲○○預見如將行動電話門號任意交付他人
    使用，他人將可以之作為詐騙工具，撥打詐騙電話予被害人
    ，竟仍以縱若有人持以犯罪，亦不違反其本意，而基於幫助
    真實姓名不詳之成年人詐騙金錢之犯意，於不詳時間、地點
    將其於94年12月24日以其母親陳李寶奈名義所申辦之遠傳電
    訊股份有限公司（以下簡稱遠傳公司）0000000000號行動電
    話門號易付卡，交付予該不詳姓名之人。其後，該不詳姓名
    之人即意圖為自己不法之所有，於96年1月9日下午2時許，
    以前開0000000000號行動電話向丙○○佯稱自己係亞太銀行
    之人員，並表示丙○○之銀行貸款已經核准，要求丙○○使
    用語音轉帳，致丙○○因而陷於錯誤，依指示操作語音轉帳
    ，並將新臺幣（下同）120,100元（轉帳金額120083元，手
    續費17元）匯入呂冠樺（已歿，另由臺灣桃園地方法院檢察
    署檢察官為不起訴處分）所使用之呂簡足名義開立之兆豐國
    際商業銀行八德分行帳號00000000000號帳戶內。嗣經丙○
    ○發覺有異，始知受騙。
二、案經桃園縣警察局八德分局報請臺灣桃園地方法院檢察署函
    請臺灣高等法院檢察署檢察長令轉臺灣臺南地方法院檢察署
    檢察官偵查起訴。
    理  由
一、按當事人、代理人或辯護人於法院調查證據時，知有第159
    條第1項不得為證據之情形，而未於言詞辯論終結前聲明異
    議者，視為有前項之同意，刑事訴訟法第159條之5定有明文
    。本件被害人丙○○及證人陳李寶奈警詢中之供述、遠傳公
    司97年2月13日傳真函、97年6月2日遠傳（企營）字第09710
    504987號函、台灣大哥大公司97年5月21日法大字第0970486
    63號書函雖屬刑事訴訟法第159條第1項之傳聞證據，然被告
    未於言詞辯論終結前聲明異議，上開筆錄、文書之製作過程
    均無不適當之情形，其內容又與本件事實有相當之關聯性，
    依據刑事訴訟法第159條之5第2項規定，均有證據能力。此
    外，被害人丙○○之存摺影本、呂簡足帳戶之客戶歷史檔交
    易明細查詢表、通聯調閱查詢單均係以機械方式所列印留存
    之資料，並非依憑人之記憶再加以轉述而得，是以上開各物
    證均非供述證據，殊無傳聞證據排除法則之適用，復無證據
    證明係公務員違背法定程序或經偽造、變造所取得，又與本
    件事實具有相當之關聯性，應認亦有證據能力。
二、訊之被告甲○○矢口否認有上前犯行，辯稱：前開門號是他
    以母親陳李寶奈之名義申辦使用，後來發現遺失，何時遺失
    他不清楚，他有去臺南縣永康市遠傳公司中山門市辦理掛失
    云云。惟查：
（一）前開0000000000行動電話門號係被告以其母親陳李寶奈之
      名義申辦使用等情，業據被告供明在卷，核與證人陳李寶
      奈於警詢中證述情節相符，並有通聯調閱查詢單、遠傳易
      付卡客戶資料卡（即申請表）各1紙附卷可稽。
          再者，本件被害人丙○○於上開時間，接獲不詳人士
      以0000000000號行動電話通知貸款已下來，將上開金額以
      語音轉帳方式匯入呂簡足之前開帳戶等情，業據丙○○於
      警詢中證述綦詳，並有丙○○之存摺影本、呂簡足前開帳
      戶之客戶歷史檔交易明細查詢表各1紙可憑。從而，前開
      真實姓名不詳之人有以0000000000行動電話門號向被害人
      丙○○施用詐術，使丙○○陷於錯誤而匯款之事實應可認
      定。
（二）本件被告申辦前開0000000000號行動電話門號之時間為94
      年12月24日，有卷附通聯調閱查詢單、遠傳易付卡客戶資
      料卡（即申請表）各1紙可稽。惟在被告申辦前開行動電
      話門號時，被告尚有以自己名義申辦之如附表編號2、3、
      5、10、11，及以陳李寶奈名義所申辦之如附表編號14所
      示等6個門號行動電話尚在有效使用中，有卷附遠傳公司
      97年2月13日傳真函、台灣大哥大公司97年5月21日書函可
      稽。亦即，被告並無另外再申辦行動電話使用之必要。
（三）雖被告辯稱他是因電話門號連同手機一起遺失，所以才再
      申辦其他行動電話門號。然被告向遠傳及台灣大哥大二家
      公司所申辦之行動電話門號即多達14個（如附表所示），
      如此密集之門號遺失顯與常情有違。況被告於本院審理時
      供稱當時他是從事「做土水」（泥水匠）臨時工，何以被
      告能有資力負擔如此密集之手機遺失？尤有甚者，其中如
      附表編號10 之行動電話門號為一般型而非預付型行動電
      話，苟被告有遺失行動電話之情形，何以未辦理申請掛失
      停話？參諸被告於前開00000000000門號申辦後二日即於
      94年12月26日以陳李寶奈名義申辦如附表編號7、8、12等
      3個門號，被告所辯是因電話門號遺失所以才再申辦其他
      行動電話門號云云顯難採信。本件應係被告任意交付前開
      0000000000行動電話門號予詐欺集團成員，對於詐欺集團
      成員撥打詐騙電話行為給予助力。
    從而，被告前開所辯，不足採信，本案事證明確，被告前開
    犯行堪予認定，應依法論科。
三、核被告所為，均係犯刑法第339條第1項、第30條之幫助詐欺
    取財罪。再按刑法上之幫助犯，以正犯已經成立犯罪為構成
    要件，故幫助犯並無獨立性，如無他人犯罪行為之存在，幫
    助犯即無由成立（最高法院85年度台上字第4694號判決參照
    ）。本件被告將前開行動電話門號交予他人時間雖不詳，惟
    詐欺集團成員係於96年1月9日始詐取被害人丙○○金錢。亦
    即，本件正犯之詐欺行為係在刑法修正施行後，從而，從屬
    於正犯之幫助犯亦應依新法論處，併此敘明。爰審酌被告任
    意交付行動電話門號幫助他人詐欺取財，助長他人犯罪，並
    增加政府查緝此類犯罪之困難，且致被害人所受財產上損害
    非少及犯後並無悔意等一切情狀，量處如主文所示之宣告刑
    ，併諭知如易科罰金之折算標準示懲。又被告犯罪在96年4
    月24日以前，依中華民國96年罪犯減刑條例第2條第1項第3
    款、第7條、第9條之規定，應將其宣告刑減2分之1，爰減刑
    如主文所示，並諭知易科罰金折算之標準。
四、依刑事訴訟法第299條第1項前段，刑法第339條第1項、第30
    條第2項、第41條第1項前段，刑法施行法第1條之1，中華民
    國96年罪犯減刑條例第2條第1項第3款、第7條、第9條，判
    決如主文。
本案經檢察官乙○○到庭執行職務。
中    華    民    國    97    年    7     月    9     日
                    刑事第四庭審判長法  官  鄭文祺
                                    法  官  許蕙蘭
                                    法  官  黃翰義
以上正本證明與原本無異。
如不服本判決應於收受本判決後10日內向本院提出上訴書狀，並
應敘述具體理由。如未敘述上訴理由者，應於上訴期間屆滿後20
日內向本院補提理由書狀（均須按他造當事人之人數附繕本）「
切勿逕送上級法院」。
                                    書記官  黃雅雲
中    華    民    國    97    年    7     月    9     日
附錄本案論罪科刑法條全文：
刑法第339條
意圖為自己或第三人不法之所有，以詐術使人將本人或第三人之
物交付者，處5年以下有期徒刑、拘役或科或併科1千元以下罰金
。
以前項方法得財產上不法之利益或使第三人得之者，亦同。
前二項之未遂犯罰之。
附表：
┌─┬───┬────┬──────┬────┬───┐
│編│申  辦│電信公司│行動電話門號│使用起迄│備  註│
│號│名義人│名    稱│            │時間    │      │
├─┼───┼────┼──────┼────┼───┤
│1 │甲○○│遠傳電信│0000-000000 │95.9.14 │行動會│
│  │      │        │            │起      │員卡  │
├─┼───┼────┼──────┼────┼───┤
│2 │同上  │遠傳電信│0000-000000 │94.11.8 │行動會│
│  │      │        │            │至95.9  │員卡  │
├─┼───┼────┼──────┼────┼───┤
│3 │同上  │遠傳電信│0000-000000 │94.9.27 │易通卡│
│  │      │        │            │至95.9  │      │
├─┼───┼────┼──────┼────┼───┤
│4 │同上  │遠傳電信│0000-000000 │95.1.20 │易通卡│
│  │      │        │            │至95.8  │      │
├─┼───┼────┼──────┼────┼───┤
│5 │同上  │遠傳電信│0000-000000 │94.11.24│易通卡│
│  │      │        │            │至95.8  │      │
├─┼───┼────┼──────┼────┼───┤
│6 │陳李寶│遠傳電信│0000-000000 │94.12.24│行動會│
│  │奈    │        │            │起(96.1.│員卡  │
│  │      │        │            │10 掛失)│      │
├─┼───┼────┼──────┼────┼───┤
│7 │同上  │遠傳電信│0000-000000 │94.12.26│易通卡│
│  │      │        │            │至      │      │
│  │      │        │            │95.10.31│      │
├─┼───┼────┼──────┼────┼───┤
│8 │同上  │遠傳電信│0000-000000 │94.12.26│易通卡│
│  │      │        │            │至      │      │
│  │      │        │            │95.10.31│      │
├─┼───┼────┼──────┼────┼───┤
│9 │甲○○│台灣大哥│0000-000000 │92.4.21 │一般卡│
│  │      │大      │            │至      │      │
│  │      │        │            │94.4.22 │      │
├─┼───┼────┼──────┼────┼───┤
│10│同上  │台灣大哥│0000-000000 │94.9.28 │一般卡│
│  │      │大      │            │至95.5.9│      │
├─┼───┼────┼──────┼────┼───┤
│11│同上  │台灣大哥│0000-000000 │94.9.20 │預付卡│
│  │      │大      │            │至      │      │
│  │      │        │            │96.3.25 │      │
├─┼───┼────┼──────┼────┼───┤
│12│陳李寶│台灣大哥│0000-000000 │94.12.26│一般卡│
│  │奈    │大      │            │至      │      │
│  │      │        │            │95.6.14 │      │
├─┼───┼────┼──────┼────┼───┤
│13│同上  │台灣大哥│0000-000000 │95.10.3 │預付卡│
│  │      │大      │            │至      │      │
│  │      │        │            │96.4.13 │      │
├─┼───┼────┼──────┼────┼───┤
│14│同上  │台灣大哥│0000-000000 │94.1.14 │預付卡│
│  │      │大      │            │至95.2.2│      │
└─┴───┴────┴──────┴────┴───┘


司法院資訊處製作；財團法人民間司法改革基金會備份。
